【裁判字號】    94,上易,431
【裁判日期】    950331
【裁判案由】    返還無權占有土地
【裁判全文】
臺灣高等法院臺中分院民事判決         94年度上易字第431號
上 訴 人  乙○○
被上訴人  甲○○
上列當事人間返還無權占有土地事件，上訴人對於中華民國94年
10月4日臺灣苗栗地方法院94年度訴字第202號第一審判決提起上
訴，本院於95年3月21日言詞辯論終結，判決如下：
    主  文
上訴駁回。
第二審訴訟費用由上訴人負擔。
    事實及理由
一、兩造之聲明
（一）上訴人方面：求為判決：
  １、原判決不利於上訴人部分廢棄。
  ２、右廢棄部分，被上訴人在第一審之訴駁回。
（二）被上訴人方面：求為判決駁回對造之上訴。
二、本件被上訴人起訴主張：坐落苗栗縣頭份鎮○○段542地號
    及541之2地號土地（以下稱系爭土地）為被上訴人所有，隔
    鄰即同段546地號、541之1地號土地為白寶蓮（第一審共同
    被告，未提起第二審上訴）所有，546地號及541之1地號土
    地建有房屋，供上訴人乙○○居住，上訴人乙○○未經被上
    訴人同意，亦無其他合法權源，占用542地號土地如原判決
    附圖即94年8月23日苗栗縣頭份地政事務所複丈成果圖編號
    Ａ所示面積3.03平方公尺及541之2地號土地如原判決附圖編
    號Ｂ所示面積59.32平方公尺，作為種植花草、樹木之用，
    妨害被上訴人對上述土地所有權之行使等情，爰本於民法第
    767條所有物返還請求權，求為命上訴人乙○○將系爭土地
    上之前述花草、樹木剷除，並將土地返還被上訴人之判決〔
    被上訴人於原審另請求白寶蓮應將上述花草、樹木剷除，並
    將土地返還被上訴人；另請求上訴人應將541之2地號土地上
    如原判決附圖i、j、k、l、f、g、i連線範圍之屋頂突出物
    （屋簷）拆除，並將該部分土地返還被上訴人，均經原審判
    決駁回，未據被上訴人聲明不服〕。
二、上訴人乙○○則以：前述土地複丈成果圖並不正確，業遭地
    政事務所人員擅自移動過，原判決附圖編號A、B所示之花草
    、樹木雖均為伊栽種，但並非坐落於被上訴人所有之上述土
    地上，被上訴人請求伊剷除上述花草、樹木，為無理由等語
    ，資為抗辯。
三、兩造不爭執之事實：
（一）系爭土地為被上訴人所有，隔鄰即同段546地號、541之1
      地號土地為白寶蓮（第一審共同被告，未提起第二審上訴
      ）所有，546地號及541之1地號土地建有房屋，供上訴人
      乙○○居住之用。
（二）被上訴人所稱之上述花草、樹木，確係上訴人所種植。
四、本件爭點為上述花草、樹木是否位於系爭土地上。經查：前
    述花草、樹木確係占用被上訴人所有之542地號及541之2地
    號土地上，此已據原法院囑託苗栗縣頭份地政事務所到現場
    測繪屬實，製有複丈成果圖在卷可稽（見原審卷第37頁），
    並有被上訴人所提照片附卷足憑 (見原審卷32至35頁)，自
    堪信為真實。本院囑託內政部土地測量局鑑定結果，亦認為
    上訴人所種植如原判決附圖編號Ａ、Ｂ所示之花草、樹木確
    係位於被上訴人所有之系爭土地上之情，有該局95年2月24
    日測籍字第0950001499號函送之鑑定書附於本院卷足參，是
    上訴人抗辯稱苗栗縣頭份地政事務所製作之複丈成果圖並非
    正確，伊所種之花草、樹木未占用被上訴人之土地云云，顯
    非可取，被上訴人主張上述花草、樹木占用伊所有之系爭土
    地，即屬可採。上訴人雖抗辯稱：伊在系爭土地上所種植之
    上述花草、樹木，時間已達二十餘年，依民法第772條準用
    第769條、第770條規定，已因時效取得地上權，伊對系爭土
    地有地上權，非無權占有云云。惟為被上訴人所否認，查上
    訴人亦自承伊迄今仍未申請地政機關就系爭土地辦理地上權
    登記（見本院卷第23頁）。且於本院準備程序期日陳稱：「
    （法官問：如何證明你在系爭土地上種植花草、樹木是善意
    的？）本件我們房屋的屋簷、花圃、．．．都是種在我們自
    己的土地上，沒有占用別人的土地」等語（見本院卷第23頁
    ），由此足見上訴人係以行使所有權之意思而種植花草、樹
    木，並非以行使地上權之意思而占有使用系爭土地，顯見上
    訴人所辯伊已因時效而取得系爭土地之地上權云云，毫無足
    取，不能取得地上權（最高法院64年台上字第2552號判例參
    照）。上訴人又無法舉證證明伊占用被上訴人之土地有何合
    法權源，按民法第767條中段規定: 「所有人對於妨害其所
    有權者，得請求除去之」，上訴人無合法權源，無權占有被
    上訴人所有之上述土地，妨害被上訴人對土地所有權之行使
    ，被上訴人依據上述法條，請求上訴人將上開花草、樹木剷
    除，並將土地返還被上訴人，洵屬正當，原審為被上訴人勝
    訴之判決，核無不合，上訴論旨，指摘原判決失當，求予廢
    棄，非有理由，應予駁回。
五、據上論結：本件上訴為無理由，依民事訴訟法第四百四十九
    條第一項、第七十八條，判決如主文。
中    華    民    國    95    年    3     月    31    日
                    民事第五庭審判長法  官  陳滿賢
                                    法  官  朱  樑
                                    法  官  邱森樟
以上正本係照原本作成。
不得上訴。
                                    書記官  鄧智惠
中    華    民    國    95    年    4     月    4     日
                                                      Ｂ


司法院資訊處製作；財團法人民間司法改革基金會備份。
